臺灣臺南地方法院刑事判決　　　　　　　　　　　　　九十一年度訴字第三三四號
　　公　訴　人　臺灣台南地方法院檢察署檢察官
　　被　　　告　甲○○
右列被告因詐欺等案件，經檢察官提起公訴（九十年度偵字第一二七四四號），本院
判決如左：
    主  文
甲○○無罪。
    理  由
一、公訴意旨略以：甲○○係乙○○○管理委員會第二屆財務委員，負責該管理委員
    會之財務管理，緣甲○○基於意圖為自己不法所有之概括犯意，於民國八十九年
    三月間起至八月止，明知該管理委員會並未同意其每個月得領取新台幣（下同）
    五千元之車馬費，亦未於每個月支出五千元之公共設施維護費，竟連續於每個月
    虛列公共設施維護費或公共水電維修費之名目在乙○○○收支明細表上，登載該
    不實事項於其業務上所作成之文書，並持之向該管理委員會之主任委員丁○○（
    原名楊雪玲）、副主任委員丙○○及監察委員林峰棋行使，致渠等三人陷於錯誤
    ，誤以為該管理委員會每個月有固定支出上開費用，而同意於該管理委員會之銀
    行帳戶提款條上蓋章，俾甲○○得以持提款條至銀行提領該管理委員會存放在銀
    行之金錢，得手後供自己花用，共以此方式詐得三萬元，因認被告涉有刑法第二
    百十六條、二百十五條、三百三十九條第一項詐欺取財等罪嫌。
二、按犯罪事實應依證據認定之，無證據不得推定其犯罪事實；又不能證明被告犯罪
    者，即應諭知無罪之判決，刑事訴訟法第一百五十四條、第三百零一條第一項分
    別定有明文。就此，歷來最高法院於諸多判例中進一步加以闡釋，如廿九年上字
    第三一０五號判例稱：「刑事訴訟法上所謂認定犯罪事實之證據，係指足以認定
    被告確有犯罪行為之積極證據而言，該項證據自須適合於被告犯罪事實之認定，
    始得採為斷罪資料」；卅年上字第四八二號判例稱：「事實審法院對於證據之取
    捨，依法雖有自由判斷之權，然積極證據不足證明犯罪事實時，被告之抗辯或反
    證縱屬虛偽，仍不能以此資為積極證據應予採信之理由」；卅年上字第八一六號
    判例稱：「認定不利於被告之事實，須依積極證據，茍積極證據不足為不利於被
    告事實之認定時，即應為有利於被告之認定，更不必有何有利之證據」；四十年
    台上字第八六號判例稱：「事實之認定，應憑證據，如未能發現相當證據，或證
    據不足以證明，自不能以推測或擬制之方法，以為裁判基礎」；又按告訴人指訴
    之證據力，最高法院五十二年台上字第一三００號判例稱：「告訴人之告訴，係
    以使被告受刑事追訴為目的，是其陳述是否與事實相符，仍應調查其他證據以資
    審認」；同院卅二年上字第六五七號判例稱：「被害人所述被害情形如無瑕疵可
    指，而就其他方面調查又與事實相符，則其供述未始不足據為判決之基礎」；同
    院六十一年台上字第三０九九號判例稱：「被害人之陳述如無瑕疵，且就其他方
    面調查又與事實相符，固足採為科刑之基礎，倘其陳述尚有瑕疵，則在未究明前
    ，遽採為論罪科刑之根據，即難認為適法」。綜合上開規定暨判例意旨可知，告
    訴人之指訴必須在無瑕疵，且復有其他積極適合之證據可證明其指訴與事實相符
    時始得採取；倘無積極適合之證據可證明犯罪事實時，即使被告無法提出有利之
    證據，或被告之辯解為虛偽者，仍應認定被告並無告訴人所指訴之犯罪事實。查
    刑法第三百三十九條第一項詐欺罪成立，以意圖為自己或第三人不法所有，以詐
    術使人將本人或第三人之物交付為要件。所謂以詐術使人交付，必須被詐欺人因
    其詐術而陷於錯誤，若其所用方法，不能認為詐術，亦不致使人陷於錯誤，即不
    構成該罪，有最高法院六十一年台上字第三０九九號、四十六年台上字第二六０
    號判例足資參照。
三、訊據被告甲○○固然坦承擔任乙○○○管理委員會第二屆財務委員，負責該管理
    委員會之財務管理，並將每月住戶所繳之管理費每三天前往銀行繳納之事實供承
    不諱，矢口否認有行使業務登載不實及詐欺取財等犯行，辯稱：該管理委員會每
    個月支出公共設施維護費新台幣一萬元，其中五千元係支出給負責該大樓安全之
    千翔保全組長個人，另外五千元係自己之車馬費，因其無駕車之能力，故該管理
    委員會主任委員、副主任委員及監委同意每個月補貼其五千元，作為其擔任財物
    委員期間每三日須往返銀行寄存大樓住戶管理費之車馬費，因此才會於取款條上
    蓋章，其係自八十九年四月開始領取至同年八月，共領了兩萬五千元等語，並請
    求傳訊證人蘇陳惠蘭、丙○○、歐水寶，訊之證人蘇陳惠蘭供稱：我擔任第一屆
    到第四屆乙○○○社區管理委員，現在也住在乙○○○社區，甲○○係第一、二
    屆的財務委員，甲○○在開會時，確實曾經提出她不會開車，每三天要前往銀行
    繳納大樓住戶管理費，請求每個月補貼其五千元之車馬費，但是會議記錄中並沒
    有記載，我們當初有默認她領取這筆錢，這筆錢是以公共維修費的名目支出的，
    當初大部分的委員都有同意，主任委員及監察委員均有蓋章，因為他們有蓋章，
    甲○○才能領這筆錢，我認為他們應該都有同意才會蓋章等語。證人丙○○供稱
    ：其係擔任第二屆乙○○○管理委員會之委員，甲○○係擔任第一、二屆管理委
    員會之財務委員，關於領取車馬費之問題，我確實有在取款條上面蓋章，我承認
    有這筆錢的支出，甲○○有來申請這筆水電工程費，給她車馬費是大家有默認的
    等語。證人歐水寶供稱：其現在擔任千翔保全公司派駐「乙○○○」的組長，負
    責社區的安全巡邏以及將住戶所繳的管理費繳到銀行去（繳費的工作以前是由甲○○負責，現在由我們負責），「乙○○○」以水電維修費的名義每個月補貼我
    們五千元等語。綜上情節以觀，被告所辯其每月領取五千元之車馬費係經過乙○○○管理委員會同意默認的，洵堪採信。雖證人丁○○於本院審理時供稱：其於
    開會時不同意甲○○每個月可以領取五千元，惟開會係大多數表決，既然大多數
    委員同意默認可以支付甲○○每個月五千元之車馬費，不能因一、二位委員不同
    意而否認開會大多數之決議。此外復查無其他積極證據證明被告有行使業務上登
    載不實之文書及詐欺取財之犯行，爰依法為無罪之諭知。
據上論斷，應依刑事訴訟法第三百零一條第一項，判決如主文。
本案經檢察官陳建弘到庭執行職務。
中      華      民      國      九十一      年      七    月    十二    日
                               臺灣臺南地方法院刑事第五庭
                                      法  官   陳  忠  鎣
右正本證明與原本無異
如不服本判決應於送達後十日內向本院提出上訴狀（應附繕本）
                                      書記官   吳  信  助
中      華      民      國      九十一      年      七    月    十二    日
